臺灣高等法院刑事判決　　　　　　　　　　　　　　九十一年度上易字第五七七號
　　上　訴　人
　　即　被　告　甲○○
右上訴人因竊佔案件，不服臺灣桃園地方法院九十年度易字第一三四二號，中華民國
九十年十二月三十一日第一審判決（起訴案號：臺灣桃園地方法院檢察署九十年度偵
字第七六六五號）提起上訴，本院判決如左：
    主  文
上訴駁回。
    事  實
一、甲○○前因違反肅清煙毒條例等案件，經台灣板橋地方法院於七十五年十二月十
    九日，以七十五年訴字第一一七四號判處有期徒刑四年四月確定，於七十七年十
    二月二十日假釋付保護管束，刑期至七十八年八月十日期滿，未經撤銷，以已執
    行論。甲○○為桃園縣龍潭鄉○○○段九十九之六六號土地之所有權人，自民國
    八十九年六、七月間起，竟意圖為自己不法之利益，將丙○○及洪麗霞所共有之
    鄰地即同地段九十九之六七號土地如附圖所示Ａ（四十七平方公尺）、Ｂ（二十
    九平方公尺）、Ｃ（三十二平方公尺）三個部分，分別鋪設水泥走道、設置圍牆
    及鐵捲門作為車庫及菜圃，經丙○○多次催討與申請複丈，皆拒不理會。
二、案經丙○○訴由臺灣桃園地方法院檢察署檢察官偵查起訴。
    理  由
一、訊據上訴人即被告甲○○對於於附圖所示Ａ、Ｂ、Ｃ三部分土地鋪設水泥車道及
    設置車庫等情供認不諱，惟矢口否認右揭犯行，辯稱：伊於八十八年間購入該筆
    土地時，有請地政機關鑑界，伊係在自己的土地鋪設水泥走道、設置圍牆及鐵捲
    門作為車庫及菜圃云云。惟查：上開桃園縣龍潭鄉○○○段九十九之六七號如附
    圖所示Ａ（四十七平方公尺）、Ｂ（二十九平方公尺）、Ｃ（三十二平方公尺）
    三個部分土地，分別鋪設水泥走道、設置圍牆及鐵捲門作為車庫及菜圃，屬於告
    訴人丙○○所有，並經檢察官及原審到場勘驗無誤，並各囑託桃園縣大溪地政事
    務所測繪現場圖，分別製有勘驗筆錄、土地複丈成果圖各一份在卷為憑，此外，
    復有現場照片十張、所有權狀影本一紙附卷佐證，足堪認定。被告雖辯稱：伊於
    八十八年間購入該筆土地時，有請地政機關鑑界，釘定有界樁，伊係在自己的土
    地鋪設水泥走道、設置圍牆及鐵捲門作為車庫及菜圃云云。經原審向桃園縣大溪
    地政事務所函查結果，座落龍潭鄉○○○段九九之六六地號曾經申請鑑界二次，
    申請人於八十八年七月一日向大溪地政機關申請鑑界，有桃園縣大溪地政事務所
    九十年七月二十六日九十溪地一字第九０００八二一二號函附卷可稽，被告稱購
    入前開桃園縣龍潭鄉○○○段九十九之六六號土地時，有請地政機關鑑界，固堪
    採信。惟被告亦不否認現場已找不到伊所稱之界樁，且被告在本院所舉證人乙○
    ○亦到庭證稱伊於去年年底到現場鑑界，亦找不到被告所稱之界樁 (見本院卷第
    三五頁) ，是被告所辯伊在界樁範圍內作道路、圍牆、鐵門云云，己嫌無據。且
    查證人即八十八年七月間及原審履勘現場時到場之桃園縣大溪地政事務所技士王
    藹民在原審調查證據時證稱：該兩份複丈成果圖，伊都有去現場履勘，都依據本
    所地籍圖所繪製，九十年的複丈成果圖已經電腦數值化了，至於八十八年八月二
    十日伊去現場鑑界時釘有塑膠樁，會同原審履勘時，塑膠樁不見了，依據伊研判
    兩次複丈成果圖幾乎相同，界址不至於相差一米半等語在卷（見原審卷第五六頁
    ），顯見被告明知已逾越其自己土地之界址，而竊佔告訴人所共有之前開地段九
    十九之六七號土地無誤。且被告佔用告訴人所有前開土地，分別鋪設水泥走道、
    設置圍牆及鐵捲門作為車庫及菜圃，經告訴人以龍潭八支郵局第四二七號存證信
    函附卷（見偵查卷第九、十頁），要求被告除去告訴人土地上之柏油、水泥路面
    、圍牆及鐵捲門，而被告置之不理，始向台灣桃園地方法院檢察署提出告訴，足
    徵被告具有竊佔之意圖為自己不法利益甚明。綜上，被告前開所辯，無非事後卸
    責之詞，不足採信，被告犯行已臻明確，應依法論科。
二、核被告所為，係犯刑法第三百二十條第二項竊佔罪。原審因以被告罪證明確，引
    用刑法第二條第一項前段、第三百二十條第二項、第一項、第七十四條第二款、
    修正後刑法第四十一條第一項前段，罰金罰鍰提高標準條例第一條前段、第二條
    規定，並審酌被告竊佔土地之面積尚非至鉅，時間不長，所生損害不大，且現已
    將土地回復原狀，顯知悔悟等一切情狀，量處有期徒刑三月。又說明被告行為後
    ，原刑法第四十一條易科罰金之規定，業於九十年一月四日修正，同月十日經總
    統公布施行在案，依修正後刑法第四十一條第一項前段規定，犯最重本刑為「五
    」年以下有期徒刑以下之刑之罪，而受六月以下有期徒刑或拘役之宣告，因身體
    、教育、職業、家庭之關係或其他正當理由，執行顯有困難，得以一元以上三元
    以下折算一日，易科罰金，新舊法比較之結果，以新法之規定較有利於被告，依
    刑法第二條第一項前段之規定，應適用裁判時即修正後刑法第四十一條第一項之
    規定，諭知易科罰金之折算標準。又以被告前因違反肅清煙毒條例等案件，經台
    灣板橋地方法院於七十五年十二月十九日，以七十五年訴字第一一七四號判處有
    期徒刑四年四月確定，於七十七年十二月二十日假釋付保護管束，刑期至七十八
    年八月十日期滿，未經撤銷，以已執行論，有臺灣高等法院被告全國前案紀錄表
    一份在卷可徵，其於刑之執行完畢後，已逾十年未曾受有期徒刑以上刑之宣告，
    因一時失慮，偶罹刑典，且被告已盡力清理，將土地恢復原狀，而告訴人丙○○
    於原審審理時亦陳述不願再行追究等語，則被告經此教訓當知所惕勵，而無再犯
    之虞，認對被告所宣示之刑，以暫不執行為適當，並諭知緩刑二年，以啟自新。
三、經核原判決認事用法，均無不合，量刑亦稱妥適。被告上訴仍執陳詞，指摘原判
    決不當，請求撤銷改判，並以：伊事後再行申請鑑界，經地政事務所測量人員乙
    ○○測量、釘樁在告訴人所主張之土地，並聲請訊問證人乙○○。惟經本院傳喚
    證人乙○○到庭結證，伊確有至上址鑑界且釘有界樁，但因有糾紛，伊已拔掉，
    伊亦不復記憶界樁釘於何處等語（見本院卷第三四、三五頁），是證人乙○○之
    證詞即不足為有利被告之證據。況依被告在本院提出現場照片一張，以紅筆描繪
    之界址位置，與他字卷第十一頁之現場照片比對，其施工舖設柏油、鐵門等佔用
    範圍已超過紅線至電線桿位置，顯見被告確有竊佔之事實。是被告所辯各節，均
    不足採，其上訴既無理由，應予駁回。
據上論斷，應依刑事訴訟法第三百六十八條，判決如主文。
本案經檢察官鄭龍照到庭執行職務。
中      華      民      國      九十一  年      四      月    三十      日
                              台灣高等法院刑事第十庭
                                  審判長法  官  溫  耀  源
                                        法  官  黃  金  富
                                        法  官  何  菁  莪
右正本證明與原本無異。
不得上訴。
                                        書記官  吳  瑞  英
中      華      民      國     九十一   年      四      月    三十      日
附錄：本案論罪科刑法條全文
刑法第三百二十條
意圖為自己或第三人不法之所有，而竊取他人之動產者，為竊盜罪，處五年以下有期
徒刑、拘役或五百元以下罰金。
意圖為自己或第三人不法利益，而竊佔他人之不動產者，依前項之規定處斷。
前二項之未遂犯罰之。
